【裁判字號】    97,上訴,670
【裁判日期】    970416
【裁判案由】    毒品危害防制條例
【裁判全文】
臺灣高等法院臺中分院刑事判決         97年度上訴字第670號
上  訴  人
即  被  告  甲○○
選任辯護人  丙○○  ○○
            張建鳴  律師
上列上訴人因違反毒品危害防制條例案件，不服臺灣臺中地方法
院96年度訴字第3907號中華民國97年2月4日第一審判決（起訴案
號：臺灣臺中地方法院檢察署96年度偵字第21440號），提起上
訴，本院判決如下：
    主  文
原判決撤銷。
甲○○共同販賣第二級毒品，處有期徒刑肆年貳月；扣案之第二
級毒品甲基安非他命壹小包（淨重零點零肆公克，驗餘淨重零
點零壹玖公克，空包裝重零點壹陸陸公克）沒收銷燬之；因販
賣第二級毒品所得之新臺幣伍佰元連帶（與乙○○）沒收，其中
新臺幣貳佰元如全部或一部不能沒收時，連帶以其等財產抵償之
。
    事  實
一、甲○○（另因販賣笫二及毒品案件，經原審法院於97年2月
    19日以96年度訴字第4743號判處應執行有期徒刑12年）與乙
    ○○（本案販賣毒品部分業據原審法院判處有期徒刑3年8月
    確定）係友人，均染有施用第二級毒品甲基安非他命之惡習
    。緣甲○○於民國九十六年九月七日前數日，在不詳地點，
    向綽號「小慧」之不詳姓名年籍女子，以新臺幣（下同）五
    百元之價格，購得第二級毒品甲基安非他命一小包（重量不
    詳，但淨重大於零點零三四公克）後，先於不詳時間、地點
    ，取其中部分第二級毒品甲基安非他命自行施用後，因缺錢
    花用，竟明知甲基安非他命已為毒品危害防制條例第二條第
    二項第二款所列管之第二級毒品，不得非法販賣，竟於同年
    月七日上午某時，委請乙○○代為尋找買家，將其施用剩餘
    之第二級毒品甲基安非他命一小包（淨重零點零三四公克，
    驗餘淨重零點零三一九公克，空包裝重零點一六六公克），
    以五百元賣出，乙○○應允後，遂與甲○○共同基於意圖販
    賣第二級毒品甲基安非他命以營利之犯意聯絡，於同日上午
    十時十分、十一時二十三分、十一時二十七分，在臺中縣后
    里鄉○○路三四二號三樓３Ａ室，以其向友人張智凱借用之
    電話號碼0000000000號行動電話，發送簡訊至電
    話號碼0000000000號行動電話，聯絡曾有第二級
    毒品甲基安非他命需求之友人劉哲全前往臺中縣后里鄉○○
    路三三八巷口，惟因劉哲全正在上班，而未前往。嗣於同日
    下午某時，劉哲全之綽號「阿竹」之不詳姓名年籍成年友人
    ，央請劉哲全代為購買第二級毒品甲基安非他命，劉哲全乃
    於同日下午二時五分前某時，騎乘機車至乙○○上開簡訊所
    指定之臺中縣后里鄉○○路三三八巷口（起訴書誤載為三八
    八巷口）附近超商，欲找乙○○購買第二級毒品甲基安非他
    命，因而在該處鳴按喇叭，適甲○○當時正在臺中縣后里鄉
    ○○路三四二號三樓３Ａ室（起訴書誤載為三四四號三樓）
    ，即其與乙○○共同友人謝武隆住處（起訴書誤載為甲○○
    住處），惟乙○○不在該處，甲○○乃上前詢問劉哲全來意
    ，然因劉哲全為瘖啞人，甲○○與之無法溝通，劉哲全乃先
    行離去，甲○○即撥打電話聯絡乙○○。乙○○因而再於同
    日二時八分二十二秒，以上開電話號碼000000000
    0號行動電話，傳送內容為：「東西（指毒品）多少錢」之
    簡訊至劉哲全所使用之上開行動電話後，即前往謝武隆住處
    等候劉哲全。劉哲全隨即於同日下午三時三十五分許，再度
    騎乘機車至臺中縣后里鄉○○路三三八巷口鳴按喇叭，乙○
    ○聞聲即至陽臺察看，發現來者係劉哲全，即以手勢先後比
    出「一」、「五」，表示第二級毒品甲基安非他命一小包五
    百元之意，經劉哲全允諾後，乙○○即向甲○○拿取該包第
    二級毒品甲基安非他命後，下樓與劉哲全進行交易。嗣乙○
    ○將該第二級毒品甲基安非他命一小包交付予劉哲全，劉哲
    全則將部分價金三百元交給乙○○時，適為在場埋伏等候另
    名施用毒品者出現之警員發覺，乃上前逮捕之，並當場扣得
    該第二級毒品甲基安非他命一小包、現金三百元、乙○○所
    攜帶之電話號碼0000000000、00000000
    00號行動電話、劉哲全所使用之電話號碼0000000
    000號行動電話各一支（均含ＳＩＭ卡）。而正在謝武隆
    住處之甲○○察覺有異，先至陽臺觀看後，得悉乙○○及劉
    哲全業為警逮捕，事跡敗露，乃逃至隔壁頂樓躲藏，然仍為
    經乙○○告知，而得悉甲○○藏身該址之警員查獲，並扣得
    甲○○所有電話號碼0000000000號行動電話一支
    （含ＳＩＭ卡）。
二、案經臺中縣警察局霧峰分局報告臺灣臺中地方法院檢察署檢
    察官偵查起訴。
    理    由
一、按被告以外之人（包括證人、鑑定人、告訴人、被害人及共
    同被告等）於審判外之陳述，雖不符前四條之規定，而經當
    事人於審判程序同意作為證據，法院審酌該言詞陳述或書面
    陳述作成時之情況，認為適當者，亦得為證據。當事人、代
    理人或辯護人於法院調查證據時，知有第一百五十九條第一
    項不得為證據之情形，而未於言詞辯論終結前聲明異議者，
    視為有前項之同意，刑事訴訟法第一百五十九條之五定有明
    文。經查：證人劉哲全於偵查中之陳述，共犯乙○○於警詢
    及偵查中之供述，對於被告甲○○而言，性質上雖均屬傳聞
    證據，然其各該警詢或偵查筆錄之內容，業經本院審理時予
    以提示並告以要旨，且各經檢察官、辯護人及被告表示意見
    ，當事人或辯護人已知上述筆錄乃傳聞證據，且均未於言詞
    辯論終結前對該等筆錄內容異議，依前揭規定，擬制同意作
    為證據，本院審酌上開筆錄作成時，並無不當取供之情形，
    認為以之作為本案之證據亦屬適當，是上開供述，自均具有
    證據能力。
二、訊據被告甲○○固直承其於九十六年九月七日下午三時三十
    五分許，有在臺中縣后里鄉○○路三四二號三樓３Ａ室謝武
    隆住處時，將扣案之第二級毒品甲基安非他命一小包交給乙
    ○○等情，惟矢口否認有何販賣第二級毒品甲基安非他命之
    犯行；辯稱：乙○○在上址聽到證人劉哲全所騎機車之聲音
    後，就跑到陽臺打招呼，回到屋內僅有問伊身上有無五百元
    之第二級毒品甲基安非他命，並沒有說用途，伊回答僅有施
    用所剩餘之第二級毒品甲基安非他命，如果乙○○有需要，
    伊可以給被告乙○○，並無販賣第二級毒品甲基安非他命之
    意思，本件僅構成轉讓毒品云云。
三、本院查：
  (一)查原審共同被告乙○○為警逮捕時，所查扣之透明結晶體一
    小包（淨重零點零三四公克，驗餘淨重零點零三一九公克，
    空包裝重零點一六六公克），經送往行政院衛生署草屯療養
    院檢驗結果，確含有第二級毒品甲基安非他命之成分等情，
    有該院草療鑑字第○九六○○○七八六八號鑑定書一份附卷
    可稽（見臺灣臺中地方法院檢察署九十六年度偵字第二一四
    四○號偵查卷宗〈以下簡稱偵卷〉第六四頁），足證扣案之
    透明結晶體一小包，確為第二級毒品甲基安非他命無訛。
  (二)原審共同被告乙○○於九十六年九月七日下午三時三十五分
    許，在臺中縣后里鄉○○路三三八巷口，將上開扣案之第二
    級毒品甲基安非他命一小包交付予證人劉哲全後，為在場埋
    伏之員警當場查獲等情，除迭經乙○○於警詢、偵查及原審
    法院移審訊問、準備程序時均供承在卷（見臺中縣警察局霧
    峰分局刑案偵查卷宗〈以下簡稱警卷〉九十六年九月八日警
    詢筆錄、偵卷第二二頁、原審卷第一○、一一、七九頁）外
    ，並經證人劉哲全於原審審理時證述明確（見原審卷第一四
    八頁），核與證人即臺中縣警察局霧峰分局偵查隊小隊長石
    卓衡於原審審理時證述：當天伊等在查獲地點埋伏時，發現
    乙○○自口袋拿出第二級毒品甲基安非他命一小包交給證人
    劉哲全，伊等立即下車將被告乙○○及證人劉哲全逮捕，證
    人劉哲全看到伊等時，馬上將該包第二級毒品甲基安非他命
    丟在地上，乙○○則說毒品不是他的，是另一個人的，要伊
    等一定要上樓去查給他毒品的人，後來伊看守乙○○，由另
    外三名同事到頂樓去查獲被告甲○○等語（見原審卷第一三
    八頁）、證人即臺中縣警察局霧峰分局偵查佐劉正雄於原審
    審理時結證稱：伊等長期在臺中縣后里鄉查緝毒品，當天有
    接獲線報，說有一名毒品嫌疑人高志松常在該處附近遊藝場
    出沒，且時常有人在那裡交易毒品，所以伊等開偵防車在該
    處埋伏，看看高志松是否會出現，不到二十分鐘後，伊先看
    到證人劉哲全騎乘機車進入臺中縣后里鄉○○路三三八巷內
    ，再迴轉出來巷口之買家遊藝場門口鳴按喇叭後，伊即看到
    乙○○從買家遊藝場隔壁之三四二號三樓陽臺探頭出來看，
    證人劉哲全即在那裡用手比畫，後來證人劉哲全就到三三八
    巷口等，伊等懷疑他們是要進行毒品交易，等到乙○○從三
    四二號下來，走向證人劉哲全，並從左後口袋拿出毒品，交
    給證人劉哲全，證人劉哲全則交付三百元現金給乙○○後，
    伊等立即下車表明身分，伊之兩個同事分別將證人劉哲全的
    雙手抓住，證人劉哲全就將毒品丟在地上等語，均相符合，
    且有刑案現場測繪圖一份、查獲現場及扣案物照片七張附卷
    可稽（以上均見警卷），復有現金三百元、分別在證人劉哲
    全、原審共同被告乙○○、被告甲○○身上查扣之電話號碼
    0000000000號、0000000000行動、0
    000000000號行動電話各一支（均含ＳＩＭ卡）及
    上開第二級毒品甲基安非他命一小包扣案可資為證。另證人
    劉哲全於原審審理時又證述：當天伊將三百元交到乙○○手
    上後，警察才過來逮捕伊及乙○○，警察是在乙○○手上查
    扣扣案之三百元現金等語（見原審卷第一四七、一四八頁）
    ，而與證人石卓衡於原審審理時證述：伊等有看到乙○○已
    拿到證人劉哲全所交付之三百元現金，後來是在乙○○手上
    查扣三百元等語（見原審卷第一三八頁）、證人劉正雄於原
    審審理時證稱：伊看到乙○○及證人劉哲全一手交錢一手交
    貨，乙○○拿出毒品之後，順手就接了三百元，三百元還沒
    有放入被告乙○○之口袋，伊等過去逮捕乙○○時，乙○○
    手上剛好拿著三百元等語（見原審卷第一五七頁）互相契合
    ，而堪採信。
  (三)證人劉哲全於偵查中證稱：本件扣案之三百元現金是要給原
    審共同被告乙○○，是要向乙○○購買第二級毒品甲基安非
    他命，是因為乙○○以電話傳送簡訊給伊，伊才知道乙○○
    那裡有毒品要賣等語（見偵卷第二四頁）；另於原審審理時
    結證稱：為警查獲當天早上，伊在上班時，原審共同被告乙
    ○○傳送簡訊給伊，叫伊去查獲之地點，有告訴伊地址，但
    伊沒有過去，當天乙○○傳了好幾次簡訊給伊，下午二時許
    ，還有傳一個內容為「東西多少錢」的簡訊給伊，伊知道乙
    ○○有毒品，但是要帶錢去買，後來伊友人「阿竹」委託伊
    去買毒品，伊原本拒絕，但經不起「阿竹」再三拜託，所以
    伊才去為警查獲之地點，第一次去的時候，沒有人在該處，
    伊原本打算回去上班，但又接到簡訊，叫伊過去，第二次過
    去時，被告乙○○就下樓跟伊交談，並告訴伊要五百元，但
    伊表示身上僅有三百元，後來伊有將這三百元交給乙○○，
    這三百元是「阿竹」的，伊將三百元給乙○○，就是要買毒
    品等語（見原審卷第一四六、一四七、一四九、一五一、一
    五三頁），而證述當天係先接到原審共同被告乙○○關於有
    毒品要賣之簡訊，復又受友人之託，始前往查獲地點，要向
    乙○○購買第二級毒品甲基安非他命等情如一；且乙○○當
    天所使用之電話號碼0000000000號行動電話確曾
    於當日上午十時十分三十秒、十一時二十三分四十五秒、十
    一時二十七分零四秒，分別發送簡訊至證人劉哲全所使用之
    電話號碼0000000000號行動電話；嗣於同日下午
    二時八分二十二秒許，亦發送簡訊一封至證人劉哲全所使用
    之上開行動電話等情，有電話號碼0000000000號
    行動電話之雙向通聯紀錄一份在卷可稽（見原審卷第四六、
    四七頁）。參酌證人劉哲全於原審審理時，已明確證述：伊
    不知道乙○○之行動電話門號，當天剛接收到簡訊時，看到
    該行動電話號碼，原本不知道是何人傳送的，但是因為簡訊
    上面有顯示文字是「文生」，伊才知道是誰，當天乙○○均
    是用同一個行動電話號碼發送簡訊給伊等語（見原審卷第一
    五一、一五五頁），復與上開雙向通聯紀錄所顯示之情形相
    互一致，足見證人劉哲全上開證述，信而有徵，堪以採信，
    原審共同被告乙○○於當日確曾使用電話號碼000000
    0000號行動電話發送四次簡訊，聯絡證人劉哲全至查獲
    地點購買毒品乙節，應堪認定。
  (四)證人劉哲全雖另於原審審理時證述：「（問：你被警察抓到
    的那天早上，有無跟穿黃色外套的男子〈即被告甲○○〉見
    面？）答：早上沒有，下午才見面」「（問：你在當天有無
    看到穿黃色衣服的人為警查獲？）答：沒有」「（問：當天
    到警局時，你有無看到穿黃色衣服的人？）答：有。在現場
    沒有，警局有」「（問：為警查獲當天你去現場幾次？）答
    ：一次」、「（問：你有無去現場等不到人離開，沒有多久
    又再回到現場？）答：我第一次過去沒有人，後來我就離開
    ，原本要上班，又接到簡訊，叫我過去，第二次過去的時候
    ，我看到三樓有人在並走下來」「（問：你第二次去看到三
    樓有人，三樓那個人跟後來走下來的人是否同一人？）答：
    是，文生」「（問：當天下午你是否有騎機車到該處與樓上
    的人做任何手勢之後又離開？）答：第一次並沒有」云云（
    見原審卷第一四六、一四九、一五○頁），而證述當天在為
    警查獲前，並未與被告甲○○見面，第一次前往查獲地點時
    亦未遇到任何人等情。惟查；乙○○於警詢、偵查中均供稱
    ：證人劉哲全於當日下午，到臺中縣后里鄉○○路三三八巷
    口，遇到被告甲○○，證人劉哲全用手勢向被告甲○○問有
    沒有毒品，被告甲○○不知道證人劉哲全是要買還是作何用
    途，所以就打電話叫伊過去，伊到達後並未見到證人劉哲全
    ，因而打電話叫被告甲○○幫伊開門，伊就上去臺中縣后里
    鄉○○路三四二號三樓３Ａ室，伊上去不到半個小時，就聽
    到證人劉哲全騎機車來的聲音等語（見警卷乙○○九十六年
    九月八日警詢筆錄、偵卷第二四頁）；被告甲○○亦於原審
    準備程序時供述：證人劉哲全第一次來的時候，伊用手勢比
    畫要證人劉哲全去找被告乙○○，但證人劉哲全叫伊下樓，
    伊下樓後，因為與證人劉哲全無法溝通，所以伊就打電話給
    乙○○，證人劉哲全就離開了，等到證人劉哲全再過來的時
    候，乙○○就在場了等語（見原審卷第九六頁），均一致供
    述證人劉哲全於當日稍早曾到查獲地點，但未遇到乙○○，
    而被告甲○○因無法與證人劉哲全溝通，乃撥打電話叫乙○
    ○前來等情相符。審之被告甲○○始終否認有本件販賣毒品
    之犯行，而證人劉哲全既係本件之購買毒品者，若被告甲○
    ○於當日確實未曾與證人劉哲全有任何接觸，實無必要自行
    虛捏上開非於己有利之情節，故而堪認被告及乙○○二人上
    開供述，應較證人劉哲全所述為實在，而足堪採信。
  (五)被告甲○○在證人劉哲全離去後，曾以電話聯絡原審共同被
    告乙○○等情，分據被告及乙○○二人供述如前；另證人劉
    哲全復證述第一次前往查獲地點後，因再接到乙○○之簡訊
    ，所以才再度去查獲地點等情，亦已如前述；參諸被告甲○
    ○於同日下午二時五分四十二秒、二時七分十五秒、二十七
    分四十三秒均曾以其所使用之電話號碼000000000
    0號行動電話撥打乙○○當時所使用之電話號碼00000
    00000號行動電話，且其二人通話結束後，乙○○隨即
    於同日二時八分二十二秒以其所使用之上開行動電話發送簡
    訊給證人劉哲全等情，亦有上開雙向通聯紀錄在卷可參（見
    原審卷第四七頁），是堪認證人劉哲全應係在當日下午二時
    五分四十二秒前，第一次前往查獲地點，因與被告甲○○無
    法溝通，乃先行離去，被告甲○○因而撥打電話通知乙○○
    ，乙○○遂於同日下午二時八分二十二秒許，發送：「東西
    （指毒品）多少錢」之簡訊給證人劉哲全，證人劉哲全始再
    度前往查獲地點，應無疑義。至被告甲○○雖於原審準備程
    序時供稱：當天伊並非撥打電話號碼0000000000
    號行動電話給乙○○，而係撥打乙○○自己使用之行動電話
    云云（見原審卷第九五、九六頁）。惟查：乙○○為警查扣
    之電話號碼0000000000號行動電話與被告甲○○
    所使用之0000000000號行動電話，並無任何通話
    紀錄等情，有上開二行動電話門號之雙向通聯紀錄各一份附
    卷可證（見原審卷第三二至四○、八七、八八頁），足徵被
    告甲○○供稱係撥打被告乙○○自己所使用之行動電話聯絡
    云云，與事實顯有不符。
  (六)乙○○雖於原審供稱：伊是到臺中縣后里鄉○○路三四二號
    三樓３Ａ室才發簡訊給證人劉哲全，是因為被告甲○○撥打
    電話給伊說證人劉哲全在找伊，所以伊才傳簡訊給證人劉哲
    全云云（見原審卷第七八、七九頁）。經查：
  1.乙○○於偵查中即已供承：「剛開始是甲○○缺錢，託我幫
    他找買家，甲○○有遇到劉哲全，叫我打電話給劉哲全，問
    他是否需要毒品，說甲○○在愛買那邊等他，後來劉哲全就
    先過去，甲○○問他有無錢，劉哲全說身上只有三百元，甲
    ○○說要五百元，甲○○聽不懂劉哲全在說什麼，所以才打
    電話叫伊過去。」等語（見偵卷第二四頁），足見乙○○應
    係在經由被告甲○○告知而得悉證人劉哲全有至查獲地點，
    而到上址等候證人劉哲全前，即已發送關於交易毒品之簡訊
    給證人劉哲全甚明。
  2.乙○○於當天上午即曾發送簡訊給證人劉哲全，嗣於同日下
    午二時八分二十二秒許，又發送一封簡訊給證人劉哲全，而
    非僅有發送一次簡訊給證人劉哲全等情，業如前述。而由上
    開通聯紀錄觀之，乙○○於當日上午三次發送簡訊至證人劉
    哲全所使用之行動電話時，其行動電話基地臺位置，均在臺
    中縣后里鄉○○路三三三號五樓樓頂；當天下午二時八分二
    十二秒許，發送簡訊給證人劉哲全前後之同分二十一秒、二
    十八秒，其使用之行動電話基地臺位置則均在臺中縣后里鄉
    ○○段四六八之二號；嗣於同日下午二時三十七分起，其所
    使用之行動電話基地臺位置，始又回到臺中縣后里鄉○○路
    三三三號五樓樓頂，迄至為警查獲止，且在此段時間，乙○
    ○並未再以上開行動電話發送簡訊給證人劉哲全等情，亦有
    前揭雙向通聯紀錄可考。而臺中縣后里鄉○○路三三三號五
    樓樓頂之基地臺位置，與當時被告甲○○所在之臺中縣后里
    鄉○○路三四二號三樓３Ａ室位置甚為接近，因此堪認乙○
    ○當日上午發送上開三封簡訊給證人劉哲全之位置，均在臺
    中縣后里鄉○○路三四二號三樓３Ａ室；當天下午二時八分
    二十二秒，乙○○發送簡訊給證人劉哲全時，則不在臺中縣
    后里鄉○○路三四二號三樓３Ａ無誤。
  (七)證人劉哲全雖於偵查中證稱：「（問：當天購買毒品是否有
    甲○○之人在場？）答：當天我購買毒品時只有看到乙○○
    」等語（見偵卷第二四頁）；另於原審審理時亦證述：伊知
    道被告乙○○有東西，就是毒品，但要帶錢去買等語（見原
    審卷第一五一頁），固均證述係要向被告乙○○購買毒品等
    情。惟查：
  1.扣案之第二級毒品甲基安非他命，係被告甲○○所有，嗣證
    人劉哲全於當天下午三時三十五分許，第二次前來查獲地點
    時，始由乙○○攜帶下樓交給證人劉哲全等情，迭據原審共
    同被告乙○○於警詢、乙○○、甲○○於偵查、原審移審訊
    問、準備程序時分別供明在卷（見警卷被告乙○○九十六年
    九月八日警詢筆錄、偵卷第二一、二二頁、原審卷第一○、
    一四、七九、九六頁），並經被告及乙○○二人於原審審理
    時分別以證人身分證述明確（見原審卷第二○一至二○三、
    二○九頁），而堪認定。
  2.另乙○○於原審審理時，以證人身分結證稱：「（問：當天
    從你身上查扣的安非他命如何來？）答：向甲○○拿的」「
    （問：你為何跟他拿？）答：我跟他說劉哲全要買」「問：
    你告訴他劉哲全要買毒品之後，甲○○做何回應？）答：他
    就拿毒品給我，我跟他說我要五百元的毒品」「（問：他有
    無說什麼話？）答：他說毒品就是五百元」「（問：為何劉
    哲全會向你買毒品？）答：因為他一開始是先找甲○○說要
    找我，後來甲○○打電話跟我，我傳簡訊約劉哲全在查獲地
    點碰面，我一開始就知道劉哲全找我的目的就是要買毒品，
    所以我就傳簡訊跟他約在案發地點」「（問：劉哲全要向你
    買毒品，當時你毒品要如何來？）答：我約他在那邊見面就
    是要帶他去跟甲○○買毒品」「（問：你傳簡訊跟劉哲全約
    碰面地點前，你有沒有跟甲○○說劉哲全要買毒品之事？）
    答：甲○○打電話跟我說劉哲全在找我時，我就有說劉哲全
    要買毒品」「（問：你當時有無跟甲○○說劉哲全要跟你買
    毒品？）答：有。我直接就跟甲○○說，叫他把毒品賣給劉
    哲全」「（問：劉哲全後來騎機車第二次到你們查獲地點你
    是否有從陽臺探頭來看他？）答：是」「（問：你看完之後
    ，有無回到屋裡跟甲○○說劉哲全來？）答：在陽臺我直接
    轉頭跟甲○○說劉哲全要五百元的東西」「（問：甲○○如
    何反應？）答：他直接從皮包拿出毒品交給我」等語明確（
    見原審卷第二○九至二一一頁）。雖乙○○於警詢時供稱：
    證人劉哲全原本要買價值五百元數量之第二級毒品甲基安非
    他命，但因為被告甲○○身上僅剩一點點，不足五百元，所
    以就告訴伊不用向證人劉哲全收錢，但是因為證人劉哲全不
    知道，以為仍要付錢，所以就交給伊現金三百元云云（見警
    卷被告乙○○九十六年九月八日警詢筆錄）；惟查，乙○○
    與甲○○同為本案之被告，利害與共，且其負責傳送交易毒
    品訊息予證人劉哲全，嗣又親自將第二級毒品甲基安非他命
    交付證人劉哲全，是其於原審審理時所為上開關於被告甲○
    ○係要販賣第二級毒品甲基安非他命予證人劉哲全之證述，
    將始自身更難脫販賣毒品之罪嫌，茍非事實，當無故為此同
    不利於己及被告甲○○之證述之可能。況乙○○上開關於證
    人劉哲全第二次來到臺中縣后里鄉○○路三三八巷口後之過
    程，核與被告甲○○於警詢時供稱：當天下午二時三十分許
    ，乙○○到達臺中縣后里鄉○○路三四二號三樓３Ａ時，證
    人劉哲全已經離開，後來證人劉哲全又騎機車前來，乙○○
    聽到證人劉哲全之機車聲音，就陽臺探頭察看後，就告知伊
    證人劉哲全要五百元之第二級毒品甲基安非他命，後來乙○
    ○就拿扣案之第二級毒品甲基安非他命下去給證人劉哲全，
    因為乙○○向伊拿第二級毒品甲基安非他命下樓與證人劉哲
    全交易時，被警察查獲，伊知道後很害怕，所以跑到隔壁棟
    頂樓藏匿大致相符。雖被告甲○○於警詢時另供稱：「˙˙
    ˙我當時跟乙○○講說我只剩下一點點要自己吸食，要不然
    分給他一點點，然後乙○○就拿我分給他一點的安非他命毒
    品去給劉哲全，然後我不知道他要現金交易」云云（見警卷
    被告甲○○上開警詢筆錄）；又於原審移審訊問時供述：證
    人劉哲全第二次來了之後，乙○○沒有到陽臺去看，就問伊
    有無五百元之第二級毒品甲基安非他命云云（見原審卷第一
    五頁）；另於原審審理時又證稱：乙○○聽到機車聲音後跑
    到陽臺去看，回來後就問伊有無第二級毒品甲基安非他命，
    並未告訴伊證人劉哲全要五百元之東西云云（見原審卷第二
    ○一頁）。惟查，被告甲○○於原審審理時亦供承製作警詢
    筆錄時，確實有為上開關於乙○○有告知證人劉哲全要五百
    元第二級毒品甲基安非他命之供述等情（見原審卷第二○一
    頁），且其始終未爭執其警詢筆錄供述之任意性，復於原審
    審理時蒞庭檢察官質以為何警詢為上開供述時，即沉默以對
    ，而未提出任何合理之說明，是堪認其警詢與乙○○之證述
    相符之供述，應值採信。
  3.又查乙○○於當日上午在臺中縣后里鄉○○路三四二號三樓
    ３Ａ發送簡訊給證人劉哲全，叫證人劉哲全前來臺中縣后里
    鄉○○路三三八巷口之時間，被告甲○○所使用之電話號碼
    0000000000號行動電話之基地臺位置，亦在臺中
    縣后里鄉○○路三三三號五樓樓頂等情，亦有被告甲○○上
    開行動電話之雙向通聯紀錄在卷足參（見原審卷第三八頁）
    ，是堪認被告甲○○當時已在臺中縣后里鄉○○路三四二號
    三樓３Ａ謝武隆住處無疑。另乙○○發送簡訊通知證人劉哲
    全交易毒品之地點均係在臺中縣后里鄉○○路三三八巷口，
    亦如前述。而證人劉哲全係在乙○○父親所經營之工廠工作
    等情，業據證人劉哲全於原審審理時證述無訛（見原審卷第
    一五二頁），且經被告及乙○○二人分別於原審移審訊問時
    供明在卷（見原審卷第一一、一五頁）。從而，乙○○若非
    受被告甲○○所託，而係自行發送交易毒品之簡訊予證人劉
    哲全，則其大可相約在自家工廠或其二人住處等較為隱密之
    處所進行交易，實無由另行約在被告甲○○所在地點附近之
    路邊交付毒品及對價，徒增為警查獲之風險。是由乙○○與
    證人劉哲全相約交易毒品之地點，係在被告甲○○當時所在
    位置附近乙節，益證乙○○供述係受被告甲○○所託，始發
    送簡訊予證人劉哲全等情，確值採信。
  4.綜上所述，乙○○所交付之第二級毒品甲基安非他命一小包
    ，既為被告甲○○所有，乙○○復係受被告甲○○所託，始
    發送交易毒品之簡訊予證人劉哲全，則被告甲○○對於證人
    劉哲全第二次前來查獲地點，係要購買五百元之第二級毒品
    甲基安非他命，及乙○○係要將第二級毒品甲基安非他命交
    付予證人劉哲全等節，均無法諉為不知，縱證人劉哲全主觀
    上以為要販售第二級毒品者，係乙○○，亦無法作為對被告
    甲○○有利之認定。
  (八)查被告甲○○於原審審理時供稱：伊是跟著父親作包裝工作
    ，一天薪水八百元，有工作才有，薪水還要交給家裡，伊父
    親並不會另外給伊零用錢，五百元對伊而言算多，購買五百
    元之第二級毒品甲基安非他命，可以供伊施用二次等語綦詳
    （見原審卷第二○四頁），足認被告每日工作所得，至多僅
    能供其購買施用第二級毒品甲基安非他命三次無誤。是以在
    被告甲○○之經濟情況並非寬裕之情形下，其實無平白將其
    購入之第二級毒品甲基安非他命無償贈與他人施用之理。是
    被告甲○○辯稱是要將扣案之第二級毒品甲基安非他命一小
    包給被告乙○○或證人劉哲全，並未打算收取對價云云，均
    不足採信。
  (九)我國查緝第二級毒品甲基安非他命之施用或販賣一向執法甚
    嚴，對於販賣第二級毒品甲基安非他命者尤科以無期徒刑、
    七年以上有期徒刑之重度刑責；況第二級毒品甲基安非他命
    價格昂貴，取得不易，凡為販賣之不法勾當者，苟無利可圖
    ，應無甘冒被查緝法辦重刑之危險，平白無端義務為該買賣
    之工作，是其販入之價格必較售出之價格低廉，而有從中賺
    取買賣差價牟利之意圖及事實，應屬合理之認定。審之本件
    被告甲○○均係透過被告乙○○與證人劉哲全聯繫，足徵其
    與證人劉哲全並非至親好友或有特殊情誼，當無可能甘冒重
    典而依購入價格轉售而毫無利得；況被告甲○○於原審移審
    訊問時業已供稱：「（問：那些毒品你何時買的？）答：買
    了好幾天了」「（問：以多少錢買多少量？）答：五百元壹
    包，不知道多少量，已經有施用過了」「（問：施用了約多
    少量？）答：不知道。」等語（見原審卷第一四頁），則被
    告甲○○既將其已取用部分數量之第二級毒品甲基安非他命
    ，以原購買價格販售予證人劉哲全，更足證被告甲○○確有
    從中以量差獲利之行為，而有營利之意圖，要無疑義。至證
    人劉哲全雖於偵查中證述：當時是要購買三百元之甲基安非
    他命云云（見偵卷第二四頁）。惟查，證人劉正雄於原審審
    理時證述：伊看到證人劉哲全騎車到達臺中縣后里鄉○○路
    三三八巷口後，乙○○從陽臺探頭出來看，證人劉哲全伸出
    手，稍微有動作，乙○○就先比「一」，再比「五」等情甚
    詳（見原審卷第一五七頁）；另證人劉哲全亦於原審審理時
    證述：「（問：你那天跟文生見面之後，你是否伸手跟他比
    「五」？）答：乙○○跟我說五百，我說我只有三百，乙○
    ○說五百不夠。」「（問：文生說要五百，你只有三百，剩
    下兩百，文生有無說要如何處理？）答：文生說要五百。」
    等語（見原審卷第一四七、一四八頁），足證乙○○在陽臺
    時，已將第二級毒品甲基安非他命之販售價格為一小包五百
    元乙節，明確告知證人劉哲全，且於知悉證人劉哲全身上僅
    有三百元時，仍堅持為販售價格為五百元等情，應無疑義。
    則由證人劉哲全得悉乙○○係要以五百元一小包之價格販售
    第二級毒品甲基安非他命時，並未因而離去，且乙○○隨即
    攜帶扣案之第二級毒品甲基安非他命一小包下樓與證人劉哲
    全交易，並向證人劉哲全收取三百元等情，足徵乙○○在陽
    臺時，已代被告甲○○與證人劉哲全就第二級毒品甲基安非
    他命一小包五百元之販售價格達成合意無訛。是上開證人劉
    哲全之證述，尚無法作為有利於被告之認定。
  (十)按刑法上之幫助犯，係指以幫助之意思，對於正犯資以助力
    ，而未參與實施犯罪之行為者而言，如就構成犯罪事實之一
    部，已參與實施即屬共同正犯。又以幫助他人犯罪之意思而
    參與犯罪，其所參與者，苟係犯罪構成要件之行為，亦為正
    犯，必以幫助他人犯罪之意思而參與犯罪，其所參與者又為
    犯罪構成要件以外之行為，始為從犯（最高法院四十九年臺
    上字第七七號判例、九十一年度臺上字第二九七四號判決、
    九十二年度臺上字第五四○七號判決意旨參照）。乙○○明
    知被告甲○○欲販賣其持有之第二級毒品甲基安非他命，而
    仍依被告甲○○之囑託，代為尋找買家，因而發送簡訊予證
    人劉哲全，嗣並替被告甲○○將所欲販賣之第二級毒品甲基
    安非他命交付予證人劉哲全，並向證人劉哲全收取部分價金
    ，足證乙○○不僅與被告甲○○有販賣第二級毒品甲基安非
    他命之犯意聯絡，更已參與販賣第二級毒品甲基安非他命構
    成要件之「交付毒品」及「收取販毒款項」之構成要件行為
    ，無論乙○○是否從中獲利，均無礙於其與被告甲○○均屬
    販賣甲基安非他命之正犯之認定，允無疑義。
    綜上所述，被告上開所辯，係事後推諉之詞，無可採信。本
    件事證明確，被告販賣第二級毒品甲基安非他命一次之犯行
    ，事證明確，至堪認定，應予依法論科。
四、查「安非他命類」（Amphetamine-like）藥品係甲基苯乙胺
    化學合成麻醉藥品，屬中樞神經興奮劑，吸用後會引起不安
    、頭昏、亢進性反應、失眠、焦慮、譫妄、慢性中毒、精神
    障礙﹑類似精神分裂症之錯覺、幻覺、妄想及伴有行動與性
    格異常等副作用，並有輕微之成癮性，嚴重危害身心健康，
    而慣用者由於精神錯亂，更具暴力攻擊及反社會行為、自殺
    等傾向，後果堪慮，尤以戒解不易，其毒害亦不在煙毒之下
    ，是以甲基安非他命已列為毒品危害防制條例第二條第二項
    第二款之第二級毒品，不得非法持有及販賣。核被告所為，
    係犯毒品危害防制條例第四條第二項之販賣第二級毒品罪。
    被告為販賣第二級毒品甲基安非他命，而持有第二級毒品甲
    基安非他命之低度行為，已被其販賣第二級毒品甲基安非他
    命之高度行為所吸收，應不另論罪。被告與乙○○二人就本
    件販賣毒品之行為，有犯意聯絡及行為分擔，均為共同正犯
    。被告販賣第二級毒品甲基安非他命之對象，僅有一人，販
    賣所得亦僅五百元，所獲取之利益尚非龐大，與長期並大量
    販賣毒品之大毒梟相互比較，對社會治安及國民健康之危害
    顯然較輕，因此倘仍遽以處法定本刑之最低刑度，仍嫌過重
    ，亦與憲法明文規定之「比例原則」或刑法上之「罪刑相當
    原則」有違，是其犯罪之情狀，相較於毒品危害防制條例第
    四條第二項之法定刑言，在客觀上仍足以引起一般人之同情
    ，尚堪憫恕，爰依刑法第五十九條之規定，予以酌減其刑。
五、原判決就被告論罪科刑固非無見，惟按毒品危害防制條例第
    十九條第一項固規定「犯第四條至第九條、第十二條、第十
    三條或第十四條第一項、第二項之罪者，其供犯罪所用或因
    犯罪所得之財物，均沒收之，如全部或一部不能沒收時，追
    徵其價額或以其財產抵償之」。但共同正犯之犯罪所得為現
    款時，因係合併計算，且於全部或一部不能沒收時，以其財
    產抵償之，為避免執行時發生重複沒收、抵償之情形，故各
    共同正犯之間係採連帶沒收主義，於裁判時應諭知連帶沒收
    ，不得就全體共同正犯之總所得，對各該共同正犯分別重複
    諭知沒收（最高法院95年度台上字第6051號判決參照）。本
    件被告與乙○○既係共同正犯，就犯罪所得，依上開說明即
    必須諭知連帶沒收，原審未為諭知尚有未洽，被告上訴，否
    認有販賣第二級毒品犯行雖非可採，然原判決既有上開可議
    之處即應撤銷改判，爰審酌被告染有施用第二級毒品甲基安
    非他命之惡習，更深知上開毒品具有成癮性，服用後會產生
    依賴性、耐藥性，且戒解不易，嚴重妨害人之身心健康，竟
    因貪圖利益，販賣第二級毒品甲基安非他命嚴重影響社會治
    安、戕害國民身心健康，暨其販賣毒品之數量及所得甚微，
    犯後砌詞狡飾，缺乏坦承認錯悔過之具體表現之犯後態度等
    一切情狀，量處如主文所示之刑。扣案之毒品甲基安非他命
    一小包（淨重零點零三四公克，驗餘淨重零點零三一九公克
    ，空包裝重零點一六六公克），依毒品危害防制條例第十八
    條第一項前段之規定，宣告沒收銷燬之（其包裝袋均因沾染
    毒品，縱經多次洗滌亦無從全然析離，亦應一併沒收銷燬）
    。被告與乙○○二人販賣第二級毒品甲基安非他命之所得為
    五百元，應連帶沒收，其中三百元既已扣押，僅應就其餘販
    賣所得二百元，諭知如全部或一部不能沒收時，以其等財產
    連帶抵償之。另，共犯乙○○雖以扣案之電話號碼0000
    000000行動電話（含ＳＩＭ卡），作為與證人劉哲全
    聯絡本件販賣第二級毒品甲基安非他命事宜所用，然該行動
    電話係案外人張智凱所有等情，業據被告乙○○供述明確（
    見原審卷第七八頁），並有該門號使用人資料一份附卷可稽
    （見原審卷第三三頁），且與扣案之證人劉哲全所有之電話
    號碼0000000000號行動電話一支（含ＳＩＭ卡）
    ，均非屬違禁物，核與沒收之要件不符，爰不予宣告沒收。
    至扣案之電話號碼0000000000、0000000
    000號行動電話各一支，雖分屬共犯乙○○、甲○○所有
    ，並無積極證據證明有作為聯繫本件販賣毒品所用，亦不為
    沒收之諭知，併此敘明。
六、據上論斷，應依刑事訴訟法第三百六十九條第一項前段、第
    三百六十四條、第二百九十九條第一項前段，毒品危害防制
    條例第四條第二項、第十八條第一項前段、第十九條第一項
    ，刑法第十一條、第二十八條、第五十九條，判決如主文。
本案經檢察官丁○○到庭執行職務。
中    華    民    國    97    年    4    月     16    日
            刑事第四庭    審判長法  官  洪  耀  宗
                                法  官  江  德  千
                                法  官  劉  登  俊
上列正本證明與原本無異。
如不服本判決，應於收受送達後十日內向本院提出上訴書狀，其
未敘述上訴之理由者並得於提出上訴後十日內向本院補提理由書
(均須按他造當事人之人數附繕本)。
                                書記官  粘  銘  環
中    華    民    國    97    年    4    月    17     日


司法院資訊處製作；財團法人民間司法改革基金會備份。
